【裁判字號】    95,交聲,119
【裁判日期】    950630
【裁判案由】    違反道路交通管理處罰條例聲明異議
【裁判全文】
臺灣桃園地方法院交通事件裁定       95年度交聲字第119號
原處分機關  交通部公路總局新竹區監理所中壢監理站
異  議  人  甲○○
上列受處分人因違反道路交通管理處罰條例案件，對於交通部公
路總局新竹區監理所中壢監理站95年2 月9 日所為之處分（壢監
裁字第裁53─DA0000000 號裁決書），聲明異議，本院裁定如下
：
    主  文
原處分撤銷。
甲○○汽車駕駛人，駕駛汽車經測試檢定酒精濃度超過規定標準
，吊扣其駕駛執照拾貳個月。
    理  由
一、原處分機關交通部公路總局新竹區監理所中壢監理站係以：
    異議人即受處分人（下稱受處分人）甲○○於民國95年2 月
    9 日凌晨零時30分許，駕駛車牌號碼2G－0885號之自用小客
    車，在中壢市○○路與環北路路口，經警攔停舉發「酒後駕
    車經酒精測試器測定值為0.59毫克」之違規，為桃園縣政府
    警察局交通隊中壢分隊執行攔檢勤務之員警以其有違反道路
    交通管理處罰條例第35條第1 項第1 款規定之行為，逕行製
    作桃警局交字第DA0000000 號舉發通知單予以舉發，經原處
    分機關交通部公路總局新竹區監理所中壢監理站於95年2 月
    9 日依道路交通管理處罰條例第35條第1 項第1 款及違反道
    路交通管理事件統一裁罰基準及處理細則第43條、第44條及
    第61條之規定，以壢監裁字第裁53-DA0000000號裁決書裁處
    受處分人罰鍰新台幣（下同）49,500元整，並吊扣駕駛執照
    12個月。
二、受處分人聲明異議意旨略以：其不否認上揭舉發通知單上所
    載酒醉駕車之事實，惟其一行為同時觸犯刑事法律及行政法
    上義務規定，依行政罰法第26條第1 項前段規定，應依刑事
    法律處罰之，其業已遭檢察官偵辦中，又開立交通違規通知
    單，此乃對同一事實重複裁決，違反「一事不二罰」之原則
    ，故本件即不能再依道路交通管理處罰條例科處罰鍰，原處
    分應予撤銷等語。經查：
（一）異議人於上開時、地，駕駛車牌號碼2G-0885 號自用小客
      車，經警攔停並進行吐氣酒精濃度檢測後，發現異議人吐
      氣所含酒精濃度高達每公升0.59毫克等情，業為異議人所
      是認，並有異議人簽收之舉發通知單影本在卷可稽，是受
      處分人飲用酒類後，於上開時間駕駛前揭自用小客車，經
      員警測試檢定有酒精濃度超過規定標準即吐氣所含酒精濃
      度超過每公升0.59毫克以上之事實，應堪認定，是桃園縣
      政府警察局交通隊中壢分隊執行攔檢勤務之員警以其有違
      反道路交通管理處罰條例第35條第1 項第1 款規定之行為
      ，逕行製作舉發通知單予以舉發，經原處分機關交通部公
      路總局新竹區監理所中壢監理站於95年2 月9 日依道路交
      通管理處罰條例第35條第1 項第1 款及違反道路交通管理
      事件統一裁罰基準及處理細則第43條、第44條及第61條之
      規定，裁處受處分人罰鍰49,500元整，並吊扣駕駛執照12
      個月，原無違誤。
（二）惟按「違反行政法上義務而受罰鍰、沒入或其他種類行政
      法罰之處罰時，適用本法。但其他法律有特別規定，從其
      規定。」；「本法所稱其他種類行政罰，指下列裁罰性之
      不利處分：一、限制或禁止行為之處分：、、吊扣證照、
      、。」；「一行為同時觸犯刑事法律及違反行政法上義務
      規定者，依刑事法律處罰之。但其行為應處以其他種類行
      政罰或得沒入之物而未經法院宣告沒收者，亦得裁處。前
      項行為如經不起訴處分或為無罪、免訴、不受理、不付審
      理之裁判確定者，得依違反行政法上義務規定裁處之。」
      ；「本法自公布後一年施行。」，94年2 月5 日總統公布
      之行政罰法第1 條、第2 條第1 項、第26條及第46條分別
      定有明文，故而，行政罰法業已於95年2 月5 日生效施行
      。而本件異議人上開遭裁決罰鍰49, 500 元，並吊扣駕駛
      執照12個月等行政罰之酒駕行為係在行政罰法生效施行後
      ，自應適用上開行政罰之規定。
（三）查，異議人上開於95年2 月9 日酒醉駕車之同一事實，並
      經員警以犯公共危險罪嫌移送檢察官偵辦，並經檢察官以
      95年度偵字第6162號聲請簡易判決處刑，而由本院於95
      年4 月17日，以95年度桃交簡字第957 號判處罰金10,000
      元確定在案，此有臺灣高等法院被告前案紀錄表、本院桃
      院木刑國95桃交簡957 字第08573 號函文影本1 紙在卷可
      稽。是揆諸前述，異議人上述酒後駕車違規之情事，除其
      行為應處以其他種類行政罰即吊扣駕駛執照12個月部分，
      亦得裁處之外，其違反行政法上義務而受罰鍰49,500 元
      部分，依行政罰法第26條第1 項前段規定，即應依刑事法
      律處罰之，不再爰依上揭道路交通管理處罰條例等規定裁
      罰之。綜上，原處分機關交通部公路總局新竹區監理所中
      壢監理站上開罰鍰之行政裁罰，即有未洽；至原處分機關
      上開吊扣駕駛執照12個月之行政裁罰，依上開道路交通管
      理處罰條例等規定及行政罰第26條第1 項但書之規定，則
      核無不當。
（四）綜上，本件異議為有理由，應將原處分撤銷，另諭知適法
      之處分如主文第二項所示，以資適法。
四、至道路交通管理處罰條例第35條第8 項雖於94年12月28日增
    修規定：「前項（按：同條第7 項規定「汽車駕駛人有第一
    項、第三項或第四項之情形，同時違反刑事法律者，經移置
    保管汽車之領回，不受第八十五條之二第二項，應同時檢附
    繳納罰鍰收據之限制。」，亦即指酒後駕車者）汽車駕駛人
    ，經裁判確定處以罰金低於本條例第92條第3 項所定最低罰
    鍰基準規定者，應依本條例裁決繳納不足最低罰鍰之部分」
    ；然該增修條項迄今尚未生效施行，是本件亦無從適用，末
    此敘明。
據上論斷，應依道路交通管理處罰條例第87條第2 項、道路交通
案件處理辦法第19條、第20條之規定，裁定如主文。
中    華    民    國     95     年     6     月   30  日
                      交通法庭    法  官  陳雪玉
以上正本證明與原本無異。
如不服本裁定，應於裁定送達後5 日內向本院提出抗告狀。
                                  書記官  戴育萍
中    華    民    國    95    年    7     月    10    日


司法院資訊處製作；財團法人民間司法改革基金會備份。
